臺灣新竹地方法院民事判決　九十年訴字第七三七號
　　原　　　告　甲○○
　　被　　　告　丙○○
　　　　　　　　乙○○
右當事人間塗銷所有權移轉登記等事件，本院裁定如左：
    主　　文
被告丙○○於九十年二月二十五日就附表所示土地對被告乙○○所為贈與行為應予撤
銷。
被告乙○○應塗銷九十年五月一日以贈與為原因就附表所示土地所為之所有權移轉登
記，並回復所有權登記為被告丙○○。
訴訟費用由被告負擔。
    事　　實
一、原告方面：
  （一）聲明：判決如主文。
  （二）陳述：被告丙○○因金錢借貸事件積欠原告款項，而簽交發票日分別為八十
        九年九月五日及十二日，以台灣土地銀行湖口分行為付款行，面額合計新臺
        幣（下同）一百五十萬元之支票二紙（以下簡稱系爭支票）予原告，詎屆期
        為付款之提示均不獲兌現，屢經催討，一再請求延緩，惟均未償還分文。原
        告乃於九十年三月間向本院聲請對被告丙○○發支付命令，經本院發給九十
        年度促字第三八五七號支付命令，並經確定在案，原告依法向國稅局調查被
        告丙○○財產，發現被告丙○○所有如附表所示之土地（以下簡稱系爭土地
        ），經向新湖地政事所申領登記簿謄本，始知被告丙○○竟在原告催討期間
        ，將系爭土地無償贈與予其配偶即被告乙○○。被告丙○○無償將其財產贈
        與其妻被告乙○○，顯有害原告債權，爰起訴請求撤銷該無償贈與行為，並
        請求命被告乙○○回復所有權登記為被告丙○○。
  （三）證據：提出支票及退票理由單、支付命令、確定証明書、歸戶財產清單、土
        地登記簿謄本、存証信函等件為証。
二、被告方面：
  （一）聲明：原告之訴及假執行之聲請均駁回。
  （二）陳述：被告丙○○與原告素不相識，並無金錢借貸關係。且原告主張之債權
        額僅為一百五十萬元，其請求塗銷之系爭土地五筆以公告現值加計百分之四
        十，合計為六百七十萬九千五百四十八元，為顯無理由。又被告為夫妻關係
        ，並無夫妻財產制之約定，系爭土地為被告聯合財產，被告乙○○對之有共
        有權，因而以夫妻贈與原因為登記，原告請求塗銷登記亦無理由。
三、本院依職權調閱本院九十年度促字第三八五七號支付命令卷宗。
    理　　由
一、原告起訴主張：被告丙○○因金錢借貸事件積欠原告款項，而簽發系爭支票予原
    告，詎屆期為付款之提示均不獲兌現，屢經催討，一再請求延緩，惟均未償還分
    文。原告乃向本院聲請對被告丙○○發支付命令，經本院發給支付命令，並經確
    定在案，原告依法向國稅局調查被告丙○○財產，發現被告丙○○在原告催討期
    間，將系爭土地無償贈與予其配偶即被告乙○○，並經為所有權移轉登記，被告
    丙○○無償將其財產贈與其妻被告乙○○，顯有害原告債權，爰起訴請求撤銷該
    贈與行為，並請求命被告乙○○回復所有權登記為被告丙○○等語。
    被告則以：被告丙○○與原告素不相識，並無金錢借貸關係。且原告主張之債權
    額僅為一百五十萬元，其請求塗銷之系爭五筆土地以公告現值加計百分之四十，
    合計為六百七十萬九千五百四十八元，為顯無理由。又被告為夫妻關係，並無夫
    妻財產制之約定，系爭土地為被告聯合財產，被告乙○○對之有共有權，因而以
    夫妻贈與原因為登記，原告請求塗銷登記亦無理由等語置辯。
二、原告主張之事實，業據提出支票、退票理由單、支付命令、確定証明書、歸戶財
    產清單、土地登記簿謄本、存証信函等件為証，被告對上開文書之真正均不爭執
    ，堪信原告之主張為真實。
  （一）雖被告辯稱：被告丙○○與原告素不相識，並無金錢借貸關係云云，惟查：
        被告丙○○對系爭支票上簽章之真正，並不爭執，且亦自認已收到本院九十
        年度促字第三八五七號支付命令，收到後並未於法定期間內聲明異議之事實
        ，復經本院調閱上開卷宗查明無訛，是原告主張其係債權人，應可採信，被
        告所辯尚無可採。
  （二）被告再辯稱：原告債權額僅有一百五十萬元，卻請求塗銷價值六百七十萬九
        千五百四十八元之土地，顯無理由云云，按共有土地因人數較多，對土地之
        利用頗多限制而不便，故其價值不如單獨所有之土地，此為一般之常識，查
        ：系爭土地經以公告現值計算固有四百七十九萬餘元，惟均係共有土地，有
        土地建物登記簿謄本可據，是其價值應低於四百多萬元，況現因經濟不景氣
        ，房地產低迷，市價更為低落，是被告所辯亦無足採。
  （三）被告又辯稱：被告為夫妻關係，並無夫妻財產制之約定，系爭土地為被告聯
        合財產，被告乙○○對之有共有權，因而以夫妻贈與原因為登記云云，惟被
        告係夫妻，未以契約訂立夫妻財產制，其夫妻財產制應為聯合財產制。而所
        謂聯合財產制係指結婚時屬於夫妻之財產，及婚姻關係存續中夫妻所取得之
        財產，為其聯合財產。又聯合財產中，夫或妻於結婚時所有之財產，及婚姻
        關係存續中取得之財產，為夫或妻之原有財產，各保有其所有權。此觀民法
        第一千零零五條、一千零十六條、一千零十七條第一項之規定自明。本件系
        爭土地登記名義人均為夫即被告丙○○，其所有權應屬被告丙○○，並無所
        謂共有之問題，被告丙○○以贈與為原因移轉登記於被告乙○○，自有害於
        原告之債權，是原告請求撤銷該有害行為，尚無不合，被告所辯洵無可取。
  （四）綜上所述，原告請求撤銷該有害債權之贈與行為，並請求回復原狀，為有理
        由，應予准許。
三、本件判決之基礎已臻明確，兩造其餘之攻擊、防禦方法與舉証，核與判決結果無
    影響，爰不一一論列，併此敘明。
四、據上論結：原告之訴為有理由，依民事訴訟法第第七十八條判決如主文。
中　　　華　　　民　　　國　　九十一　　年　　　四　　　月　　　四　　　日
                                    臺灣新竹地方法院民事第二庭
~B法　　　官　吳上晃
右為正本係照原本作成。
如不服本判決，須於本判決送達後二十日內向本院提出上訴狀（須按他造當事人之人
數附繕本）。
~B法院書記官　邱明智
中　　　華　　　民　　　國　　九十一　　年　　　四　　　月　　　四　　　日
附表：
┌───────────────────────────────────────────────────────────┐
│土　　地　　標　　示　　　　　　　　　　　　　　　　　　　　　　　　　　　　　　　　　　　　　　　　　　　　　　　　　│
├───────────────┬────┬────┬─────────────────┬─────────┬─────┤
│　　土　　地　　座　　落　　　│　　　　│　　　　│　面　　　　　　　　　　　積　　　│　　　　　　　　　│　　　　　│
├───────┬───┬───┤地　　號│地　　目├───┬───┬────┬────┤　權　利　範　圍　│　附　　註│
│鄉　鎮　市　區○　段　│小　段│　　　　│　　　　│公　頃│公　畝│平方公尺│平方公寸│　　　　　　　　　│　　　　　│
├───────┼───┼───┼────┼────┼───┼───┼────┼────┼─────────┼─────┤
│　湖　　　口　│中　勢│　　　│　七三九│　　田　│　０　│　０四│　　六七│　　七三│　五　分　之　三　│　　　　　│
├───────┼───┼───┼────┼────┼───┼───┼────┼────┼─────────┼─────┤
│　湖　　　口　│中　勢│　　　│　七四一│　　田　│　０　│　０三│　　一０│　　００│　五　分　之　三　│　　　　　│
├───────┼───┼───┼────┼────┼───┼───┼────┼────┼─────────┼─────┤
│　湖　　　口　│中　勢│　　　│　七九五│　　建　│　０　│　０三│　　五五│　　００│　　三十分之三　　│　　　　　│
├───────┼───┼───┼────┼────┼───┼───┼────┼────┼─────────┼─────┤
│　湖　　　口　│中　勢│　　　│　七三四│　　建　│　０　│　０七│　　０三│　　００│　　三十分之三　　│　　　　　│
├───────┼───┼───┼────┼────┼───┼───┼────┼────┼─────────┼─────┤
│　湖　　　口　│中　勢│　　　│　三四０│　　建　│　０　│　０四│　　九八│　　００│　一萬分之一三九　│　　　　　│
└───────┴───┴───┴────┴────┴───┴───┴────┴────┴─────────┴─────┘
